臺灣臺南地方法院刑事判決　　　　　　　 95年度訴字第355號
公　訴　人　臺灣臺南地方法院檢察署檢察官
被　　　告　戊○○
　　　　　　　　　　（現另案於臺灣臺南監獄臺南分監執行）
選任辯護人　蔡清河律師
上列被告因偽造有價證券等案件，經檢察官提起公訴（九十四年
度偵字第七九五二、七九五三號），本院判決如下：
    主  文
戊○○連續意圖供行使之用，而偽造有價證券，處有期徒刑年
貳月。如附表所示之偽造支票張及偽造之「沈張麗華」印章壹
枚均沒收。
    事  實
一、戊○○明知其於民國九十一年間，向真實姓名年籍不詳綽號
    「小葉」之成年男子處所取得之如附表所示發票人、票面金
    額、發票日期均為空白之支票三張及「沈張麗華」之印章等
    物品係來路不明之贓物（該三張空白支票為沈張麗華所有，
    於九十一年四月九日，在其位於臺中市○區○○路一○六巷
    六弄十三號住處失竊），竟仍基於收受贓物之犯意予以收受
    ，並基於意圖供行使之用而偽造有價證券之概括犯意，先於
    九十一年七月初某日，在臺南市○○路○段三九五號七樓之
    一，向丁○○購買電腦產品交付貨款時，由不知情之丁○○
    在附表編號一所示支票上填載新臺幣（下同）三萬三千元之
    金額及發票日期後，再由戊○○蓋用其所持有之偽造「沈張
    麗華」印章為印文於支票上，偽造該有價證券後，行使交付
    予丁○○作為支付貨款之用，丁○○嗣則將該支票交付予陳
    建宇以清償其代書費用。戊○○又於九十一年九月間某日，
    在臺南市○○路某飲食店，先在附表編號二所示之支票上填
    寫五萬五千元之金額及發票日期並盜用上開偽造之「沈張麗
    華」之印章為印文，而偽造該有價證券後，持之行使交付予
    不知情之甲○○，向甲○○調借五萬三千元之現金使用，嗣
    甲○○又將該支票交付予張明輝調借現金使用。戊○○復於
    九十一年九月十六日，在臺中市○○○路八九號，先在附表
    編號三所示支票上填寫三萬二千元之金額及發票日期，並盜
    用上開「沈張麗華」之印章為印文，而偽造該有價證券後，
    持以交付予不知情之乙○○以行使，向乙○○調借現金三萬
    二千元使用，乙○○復將該支票交付予張坤全調借現金，張
    坤全則又將之交付予洪進喜調借現金，洪進喜復又將之交付
    予欉惠真調借現金使用。其間因沈張麗華發覺支票失竊而於
    九十一年四月十日向銀行辦理掛失止付手續，致其後輾轉取
    得支票之陳建宇、張明輝及欉惠真持票提示時，因印鑑不符
    及票據業經掛失止付等情未獲兌現，並為警循線查悉上情。
二、案經臺灣臺中地方法院檢察署檢察官自動檢舉及臺中市警察
    局第五分局報請臺灣臺中地方法院檢察署檢察官呈請臺灣高
    等法院檢察署檢察長令轉臺灣高雄地方法院檢察署偵辦，復
    由該署檢察官呈請臺灣高等法院檢察署檢察長令轉臺灣臺南
    地方法院檢察署檢察官偵查起訴。
    理  由
壹、證據能力方面：
一、按被告以外之人於審判外之言詞或書面陳述，除法律有規定
    者外，不得作為證據，刑事訴訟法第一百五十九條載有明文
    。本件證人甲○○、乙○○二人之警詢筆錄及檢察事務官詢
    問後之陳述，既為審判外之陳述即傳聞證據，且經辯護人於
    準備程序對此提出證據能力之抗辯，復經本院審核並無前揭
    條文所述之例外情況，是甲○○、乙○○二人於警詢時及檢
    察事務官詢問後之陳述，即無證據能力。
二、按證人、鑑定人依法應具結而未具結者，其證言或鑑定意見
    ，不得作為證據；又證人應命具結，刑事訴訟法第一百五十
    八條之三、第一百八十六條第一項前段分別定有明文。本件
    證人甲○○、乙○○二人分別於九十二年三月二十七日、九
    十四年四月二十五日偵查中向檢察官所為之陳述，並未經具
    結，揆諸前揭規定，證人甲○○、乙○○二人於偵查中之陳
    述，即無證據能力。
貳、實體部分：
一、上揭犯罪事實，業據被告戊○○於本院審理中坦承不諱，核
    與證人即沈張麗華於偵查中證述失竊空白支票等情相符，復
    有證人丁○○、甲○○、乙○○於偵查中結證係由被告處取
    得如附表所示已完成發票行為之支票等語，及證人陳建宇、
    張明輝、張坤全、洪進喜、欉惠真等人證述其等確輾轉取得
    如附表所示支票，惟支票經提示後未獲兌現等情明確，且有
    如附表所示偽造支票、退票理由單、遺失票據申請書、掛失
    止付票據提示人資料查報表等件在卷可稽，足徵被告前開自
    白應與事實相符，應堪採信。本件事證明確，被告犯行洵堪
    認定，應予依法論科。
二、新舊法比較適用：
    查被告行為後，刑法業於九十四年二月二日修正公布，九十
    五年七月一日起施行，其中與本件有關之第二條新舊法比較
    、第三十三條第五款罰金最低額度、第五十五條牽連犯、第
    五十六條連續犯等法律規定均已修正，而法律變更，比較時
    應就罪刑有關之共犯、未遂犯、想像競合犯、牽連犯、連續
    犯、結合犯，以及累犯加重、自首減輕暨其他法定加減原因
    （如身分加減）與加減例等一切情形，綜其全部罪刑之結果
    而為比較（最高法院九十五年五月二十三日九十五年度第八
    次刑庭會議決議參照）。而修正後刑法第二條第一項規定，
    已將新舊法律適用之「從新從輕」原則，改採「從舊從輕」
    原則，而此規定僅係規範行為後法律變更所生新舊法律比較
    適用之準據法，並非實體刑罰法律，自不生行為後法律變更
    之比較適用之問題，應逕行適用新法第二條第一項之規定，
    為「從舊從輕」之比較。茲就本件新舊法比較結果說明如下
    ：
  (一)刑法第三百四十九條第一項、第二百零一條第一項法定刑為
    罰金部分：
    修正後刑法第三十三條第五款規定「罰金：新臺幣一千元以
    上，以百元計算之。」與修正前刑法第三十三條第五款規定
    「罰金：一元以上。」不同。比較新舊法結果，以舊法較有
    利於行為人，故依刑法第二條第一項前段規定，本案關於刑
    法第三百四十九條第一項、第二百零一條第一項之法定刑罰
    金部分，自應適用行為時之法律即修正前刑法第三十三條第
    五款規定決定其罰金部分之法定刑。
  (二)刑法第五十五條牽連犯之規定：
    被告所犯收受贓物罪、連續偽造有價證券罪間具方法結果之
    牽連犯之關係，依修正前即行為時之規定，應從一重之連續
    偽造有價證券罪處斷；然依修正後之刑法已刪除牽連犯之規
    定，則所犯上述二罪應依數罪併罰之規定分論併罰。比較新
    舊法之規定，修正後之規定並非較有利於被告，依刑法第二
    條第一項之規定，應適用行為時之法律，即適用修正前刑法
    第五十五條牽連犯之規定，從一重之連續偽造有價證券罪處
    斷。
  (三)刑法第五十六條關於連續犯之規定：
    修正後刑法已刪除第五十六條關於連續犯之規定，是本件被
    告多次偽造有價證券行使犯行，如依新法即須分論併罰，比
    較新、舊法結果，自應適用較有利於被告之行為時法律即舊
    法論以連續犯較有利於被告。
  (四)綜合上述各條文修正前、後之比較，爰依整體比較結果，適
    用被告行為時之法律，即修正前刑法之相關規定，予以論處
    。
三、核被告所為，係犯刑法第二百零一條第一項之偽造有價證券
    罪及刑法第三百四十九條第一項之收受贓物罪。被告偽造如
    附表所示之支票後，復持以行使，其行使偽造有價證券之低
    度行為，被偽造有價證券之高度行為所吸收，不另論罪。被
    告先後多次意圖供行使之用，而偽造有價證券犯行，時間相
    近，觸犯構成要件相同之罪名，顯係基於概括犯意反覆為之
    ，為連續犯，應依修正前刑法第五十六條規定，僅論以一罪
    論，並加重其刑。又其前開所犯收受贓物罪與連續意圖供行
    使之用，而偽造有價證券罪間，具有方法、目的之牽連關係
    ，為牽連犯，應依修正前刑法第五十五條規定，從一重之連
    續意圖供行使之用，而偽造有價證券罪處斷。爰審酌被告收
    受來路不明之支票，助長財產犯罪，且被害人亦因此難以追
    索盜贓，又取得支票後在其上偽填發票日及面額等犯罪動機
    、目的、手段，及以偽造之支票向他人借款，嗣支票未能兌
    現，致追索無著之所受損害程度，暨斟酌被告坦承犯行之犯
    後態度等一切情狀，量處如主文所示之刑。
四、如附表所示偽造支票三紙，雖經行使而交付於證人陳建宇、
    張明輝、欉惠真等人，惟依刑法第二百零五條之規定，無論
    屬犯人所有與否，仍應宣告沒收。而前開支票既經沒收，其
    上偽造之「沈張麗華」印文，已因該等支票之沒收而隨同沒
    收，自無再重複諭知沒收之必要，併此敘明。另偽造之「沈
    張麗華」印章一枚，雖未扣案，惟並無證據證明已經滅失，
    仍應依刑法第二百十九條規定，宣告沒收之。
據上論斷，應依刑事訴訟法第二百九十九條第一項前段，刑法第
二條第一項前段、第五十六條（修正前）、第三百四十九條第一
項、第二百零一條第一項、第五十五條（修正前）、第二百零五
條、第二百十九條，刑法施行法第一條之一，判決如主文。
本案經檢察官丙○○到庭執行職務。
中　　華　　民　　國　　96　　年　　2 　　月　　16　　日
　　　　　　　　　刑事第十二庭  審判長  法 官  侯明正
                                        法 官  陳振謙
                                        法 官  林佩儒
以上正本證明與原本無異。
如不服本判決，應於判決送達後10日內，向本院提出上訴狀。
　　　　　　　　　　　　　      　  　　書記官 曾盈靜
中　　華　　民　　國　　96　　年　　2　 　月　　16　　日
附表：
┌──┬─────┬──────┬──────┬──────┬─────────┐
│編號│ 票   號  │  發票日期  │   金額     │　　付款人  │ 退票日           │
│    │          │            │（新臺幣）  │            │ 退票理由         │
├──┼─────┼──────┼──────┼──────┼─────────┤
│ １ │PA0000000 │91年8月31日 │33,000元    │泛亞商業銀行│ 91年9月2日       │
│    │          │            │            │中清分行    │存款不足及印鑑不符│
├──┼─────┼──────┼──────┼──────┼─────────┤
│ ２ │PA0000000 │91年10月1日 │55,000元    │同上        │91年10月1日       │
│    │          │            │            │            │掛失票據及印鑑不符│
├──┼─────┼──────┼──────┼──────┼─────────┤
│ ３ │PA0000000 │91年10月26日│32,000元    │同上        │91年10月28日      │
│    │          │            │            │            │掛失票據及印鑑不符│
└──┴─────┴──────┴──────┴──────┴─────────┘
附錄本案論罪科刑法條全文：
中華民國刑法第201條
意圖供行使之用，而偽造、變造公債票、公司股票或其他有價證
券者，處三年以上十年以下有期徒刑，得併科三千元以下罰金。
行使偽造、變造之公債票、公司股票或其他有價證券，或意圖供
行使之用，而收集或交付於人者，處一年以上七年以下有期徒刑
，得併科三千元以下罰金。
中華民國刑法第349條
收受贓物者，處三年以下有期徒刑、拘役或五百元以下罰金。
搬運、寄藏、故買贓物或為牙保者，處五年以下有期徒刑、拘役
或科或併科一千元以下罰金。
因贓物變得之財物，以贓物論。
